臺灣臺南地方法院民事裁定
110年度消債更字第247號
債  務  人  林素波  

代  理  人  林家綾律師（法律扶助）
上列當事人依消費者債務清理條例聲請更生事件，本院裁定如下
：
    主  文
債務人林素波自民國一百一十年十二月十七日十七時起開始更生
程序；並命司法事務官進行本件更生程序。
    理  由
一、按債務人不能清償債務或有不能清償之虞者，得依本條例所
    定更生或清算程序，清理其債務；債務人無擔保或無優先權
    之債務總額未逾新臺幣一千二百萬元者，於法院裁定開始清
    算程序或宣告破產前，得向法院聲請更生；債務人對於金融
    機構負債務者，在聲請更生或清算前，應向最大債權金融機
    構請求協商債務清償方案，或向其住、居所地之法院或鄉、
    鎮、市、區調解委員會聲請債務清理之調解；協商或調解成
    立者，債務人不得聲請更生或清算，但因不可歸責於己之事
    由，致履行有困難者，不在此限；法院開始更生程序之裁定
    ，應載明其年、月、日、時，並即時發生效力；法院裁定開
    始更生或清算程序後，得命司法事務官進行更生或清算程序
    ；必要時，得選任律師、會計師或其他適當之自然人或法人
    一人為監督人或管理人，消費者債務清理條例第3條、第42
    條第1項、第45條第1項、第151條第1項、第7項及第16條第1
    項分別定有明文。
二、本件聲請人主張：其於民國108年8月起至110年1月間，○○，
    扣除成本，每月收入新台幣（下同）約15,000元，嗣自110
    年2月起至110年6月間任職○○，薪資收入共124,802元，嗣再
    ○○，扣除成本，每月收入20,850元，除此收入外，並無其他
    財產，然累積債務總金額已達1,355,856元，均為無擔保或
    無優先權之債務，債務人有不能清償債務之情事，前已提出
    財產及收入狀況說明書、債權人清冊及債務人清冊，以書面
    向本院聲請債務清理之調解，請求與最大債權金融機構即台
    新國際商業銀行股份有限公司（下稱台新銀行）共同協商債
    務清償方案，惟債務人每月收入扣除個人生活必要費用後，
    實無法負擔債權銀行所提供之還款方案，以致調解不成立，
    且其無擔保或無優先權之債務總額未逾1,200萬元，復未經
    法院裁定開始清算程序或宣告破產，爰依上開規定，提出前
    置協商不成立通知書、財產及收入狀況說明書、債權人清冊
    、債務人清冊，聲請更生等語。
三、債務人其曾於110年7月間向本院聲請債務清理之調解，惟因
    無法負擔最大債權金融機構所提供之還款方案，而調解不成
    立等情，業據債務人提出110年7月26日前置調解不成立證明
    書為證，堪認債務人確已與最大債權銀行踐行前置調解而不
    成立。
四、又債務人主張其於108年8月起至110年1月間，○○，營業額扣
    除成本，每月收入約15,000元，嗣自110年2月起至110年6月
    間任職○○，薪資收入共124,802元，目前再○○，扣除成本，
    每月收入20,850元等情業據提出○○、○○薪資表、薪資轉帳存
    摺明細為憑；另其負債均為無擔保或無優先權之債務；名下
    並無任何財產，而債務人雖曾從事營業，但每月營業額約12
    4,200元之事實，業據提出財產及收入狀況說明書、債權人
    清冊、債務人清冊、財政部南區國稅局108年、109年度綜合
    所得稅各類所得資料清單、財政部南區國稅局全國財產稅總
    歸戶財產查詢清單、戶籍謄本、勞工保險被保險人投保資料
    表、財團法人金融聯合徵信中心查詢當事人綜合信用報告回
    覆書等件為證，堪信債務人此部分主張為真實。
五、再者，債務人雖陳報各債權人之債權為1,355,856元，然各
    債權人經本院函請回覆債權則為3,853,169元（債權數額詳
    如附件所示），有上開債權人回函在卷可稽，是債務人之債
    務合計應為3,853,169元。又最大債權銀行於債務人申請前
    置調解時，提供180期、每月每期清償14,690元之方案，亦
    有債務人陳報狀、調解事件進行單在卷可按。另匯誠第一資
    產管理股份有限公司等資產管理公司多亦具狀表明願意比照
    最大債權銀行180期分期清償之方案，則資產管理公司之債
    權以180期計算，每月須清償6,716元（數額參照附件）。因
    此，債務人每月至少須清償21,406元（計算式：14,690＋6,7
    16＝21,406）。經查：
（一）按債務人必要生活費用，以最近一年衛生福利部或直轄市
      政府所公告當地區每人每月最低生活費一點二倍定之。消
      債條例第64條之2第1項定有明文。債務人聲請更生或清算
      時所提財產及收入狀況說明書，其表明每月必要支出之數
      額，與消債條例第64條之2第1項、第2項規定之認定標準
      相符者，毋庸記載原因、種類及提出證明文件，亦為消債
      條例施行細則第21之1條第3項所明定。參酌債務人居住地
      即臺南市公告110年度之每人每月最低生活費為13,304元
      ，該生活費標準係按照政府最近一年平均每人消費支出（
      包括食品費、衣著鞋襪費、房租水電費、家居管理費、醫
      療保健費、交通通訊費、娛樂教育費及雜項支出）百分之
      六十訂定，故消債條例之債務人每月生活費標準自堪以上
      開每人每月最低生活費1.2倍即15,965元計之(計算式：13
      ,304×1.2≒15,965，元以下四捨五入，下同)。
（二）依債務人戶籍地之臺南市政府公告110年度每人每月最低
      生活費13,304元之1.2倍計算，債務人每月必要生活費用
      即應以15,965元(計算式：13,304×l.2≒15,965）為認定基
      準。
（三）債務人每月之必要支出共計為15,965元，然債務人每月收
      入為20,850元，則每月收入扣除上開必要支出15,965元後
      ，僅有4,885元可供清償債務，顯不足支付上開21,406元
      之還款金額。準此，堪認債務人確已達不能清償債務或有
      不能清償之虞之程度。　　　　　　　
六、綜上所述，債務人五年內曾從事營業，但為從事小規模營業
    活動之自然人，其已達不能清償債務或有不能清償之虞之程
    度，其中無擔保或無優先權之債務，在1,200萬元以下。債
    務人曾向最大債權銀行債務清理之協商，請求與最大債權金
    融機構協商債務清償方案，惟協商不成立，且未經法院裁定
    開始清算程序或宣告破產，又查無消費者債務清理條例第6
    條第3項、第8條或第46條各款所定駁回更生聲請之事由存在
    ，則債務人聲請更生，應屬有據，爰裁定如主文所示。
中　　華　　民　　國　　110 　年　　12　　月　　17　　日
                  民事第五庭  法  官　張麗娟
以上正本係照原本作成。
本件裁定不得抗告。
中　　華　　民　　國　　110 　年　　12　　月　　17　　日
                              書記官　高培馨